臺灣新竹地方法院民事判決　九十一年度訴字第一五二號
　　原　　　告　丙○○
　　訴訟代理人　甲○○
　　被　　　告　乙○○
右當事人間損害賠償事件，本院判決如左：
    主    文
被告應給付原告新台幣貳佰零陸萬壹仟陸佰肆拾壹元，及自民國九十一年四月三日起
至清償日止，按年息百分之五計算之利息。
原告其餘之訴駁回。
訴訟費用由被告負擔百分之八十二，餘由原告負擔。
    事實及理由
一、原告起訴主張：原告於民國（下同）八十三年九月二十七日向被告買受新竹縣芎
    林鄉○○段一六三地號（重測後編為新竹縣芎林鄉○○段八七八地號）及其上三
    九九建號（重測後編為新竹縣芎林鄉○○段一三八建號）門牌號碼為新竹縣芎林
    鄉○○村○○路一○○○巷九九之十五號二樓之房屋（以下簡稱系爭不動產），
    並經被告委託之銷售人員告知該房地未設定抵押權，原告信以為真，乃訂立買賣
    契約，並交付價金新台幣（下同）二百五十萬元，嗣系爭不動產於八十三年十二
    月十五日移轉登記完畢，惟原告於九十年間聲請土地謄本，竟發現系爭不動產上
    設定金作金庫銀行股份有限公司（以下簡稱合作金庫）最高限額二百七十二萬元
    之抵押權，該借款自九十年間即未按期繳款，抵押權人業已聲請本院裁定准予拍
    賣系爭不動產，現在本院九十一年度執字第五二八九號強制執行事件執行中，一
    旦遭拍定，原告即喪失所有權，被告為系爭不動產之出賣人，應負權利瑕疵擔保
    責任，為此依民法第三百五十三條、第二百二十六條規定，請求被告賠償原告所
    受之損害即買賣價款二百五十萬元等語。並聲明：被告應給付原告二百五十萬元
    ，及自起訴狀繕本送達之翌日起至清償日止，按年息百分之五計算之利息。
二、被告則以：被告並未與原告簽訂系爭不動產之買賣契約，否認契約書上「乙○○
    」印文及簽名之真正，原告之夫甲○○在偵查中供承訂約時被告不在場，契約書
    上之「乙○○」之簽名及印文是建設公司陳姓售屋小姐簽名蓋章云云，系爭不動
    產乃訴外人盧錫驍借用被告之名義登記，以利辦理銀行貸款，被告僅係依指示配
    合提供印鑑証明，被告無論於事前或事後均不知他人以被告名義與原告簽立買賣
    契約之事實，更無授權或同意他人為之，對於系爭不動產出售予何人、價金若干
    、如何過戶等情，被告均不知情，亦未參與，為新竹地方法院檢察署九十年度偵
    字第三一０四號不起訴處分書所認定之事實，被告自不負出賣人責任。又系爭不
    動產尚未拍定，未來拍定價額若干，經抵償後尚有多少餘款可由原告取回，均未
    臻明確，故原告之損害額尚未確定，遽而請求二百五十萬元之損害，亦非可採云
    云置辯。並聲明：請求駁回原告之訴。
三、兩造不爭執之事實
（一）系爭不動產於八十三年七月間係登記於被告所有。
（二）系爭不動產於八十三年七月六日設定登記最高限額二百七十二萬元之抵押權予
      合作金庫銀行股份有限公司。
（三）原告於八十三年九月十七日在皇僑建設股有限公司與該公司銷售人員簽立系爭
      不動產之買賣契約，簽約時被告不在場，契約書上出賣人「乙○○」簽名及印
      文係陳姓售屋小姐所簽名及蓋章。
（四）被告本人於辦理銀行借款之對保手續時有到場，並有提供其本人之印鑑章及印
      鑑證明書等證件予訴外人盧錫驍，以憑辦理設立抵押權及所有權移轉登記之手
      續。
（五）上開最高限額抵押權所擔保之借款債權，尚有本金一百七十九萬五千四百零一
      元，及自九十年五月七日起至清償日止，按年息百分之九．二九二計算之利息
      ，及自九十年六月八日起至清償日止，逾期六個月以內者，按上開利率百分之
      十，逾期六個月以上者，按上開利率百分之二十計算之違約金未獲清償。
（六）系爭不動產經抵押權人合作金庫聲請強制執行，現在本院九十一年度執字第五
      二八九號強制執行事件執行中，尚未拍定。
四、得心證之理由
    本件兩造間之爭點為：被告是否應負買賣契約出賣人責任？如是，被告得請求之
    損害賠償數額為若干？茲分述如下：
（一）本件兩造對於系爭不動產買賣契約簽約時被告不在場，契約書上出賣人「乙○
      ○」簽名及印文係陳姓售屋小姐所簽名及蓋章，及被告有提供其本人之印鑑章
      及印鑑證明書等證件予訴外人盧錫驍，以憑辦理系爭不動產之所有權移轉登記
      手續之事實均不爭執，惟原告主張訂約時售屋人員表示係代被告出售，並簽立
      被告之姓名及蓋用印章，自係以代理之意思表示訂立買賣契約，而被告事後亦
      提供印鑑章及印鑑證明以憑辦理移轉過戶登記手續，縱於簽立契約時尚未知悉
      而屬無權代理，亦因事後承認而對本人發生效力，而被告則抗辯系爭不動產僅
      係借用其名義登記，其事前及事後均未授權或同意他人以其名義訂立買賣契約
      ，只是單純提供印鑑證明配合辦理移轉登記而已云云。經查：被告於另案詐欺
      案件中供承，系爭不動產係其嫂盧月鉛在加拿大溫哥華打電話給伊，表示其弟
      盧錫驍之房屋欲借用伊之名義，以方便貸款，因雙方為姻親關係，乃予同意，
      後來盧錫驍來找伊，他說他公司有建造房屋欲以伊名義登記，因盧月鉛事前已
      與伊商量，乃予答應，嗣後伊到盧錫驍的肇基鑽探工程有限公司去，有很多人
      也有銀行的人在對保蓋章，伊將印鑑拿給他們去蓋，後來盧錫驍打電話給伊說
      房子賣出去了，要拿印鑑證明，伊即拿給他，此後就沒有連絡了（見九十年發
      查字第五五號卷宗九十年四月十日訊問筆錄）。由被告上開陳述中，足認被告
      對於訴外人盧錫驍將系爭不動產登記於其名下，並以其名義辦理抵押權設定登
      記，及向銀行貸款，及事後出賣予他人之事實，均有明確之認識，並配合到場
      對保，及提供印鑑章、印鑑證明等資料以便辦理抵押權設定及所有權移轉登記
      手續，其雖辯稱買賣契約上之簽名及印文均非其本人所為，係事後始被告知系
      爭不動產已出賣予第三人，而配合辦理移轉登記手續云云，縱認屬實，惟按民
      法第一百七十條第一項規定：「無代理權人以代理人之名義所為之法律行為，
      非經本人承認，對於本人不生效力」。反面言之，如本人已於事後承認無權代
      理之行為，該代理之行為即對本人發生效力，被告知悉系爭不動產已以其名義
      出賣後，仍提供印鑑章及印鑑證明等資料辦理移轉登記手續，自係承認代理人
      之無權代理行為，被告即應負出賣人責任，至於其有無收受原告所交付之買賣
      價金，並不影響其責任之成立，所辯不足採信。
（二）按民法第三百四十九條規定：「出賣人應擔保第三人就買賣之標的物，對於買
      受人不得主張任何權利」；第三百五十三條規定：「出賣人不履行第三百四十
      八條至第三百五十一條所定之義務者，買受人得依關於債務不履行之規定，行
      使其權利」；。第二百二十六條規定：「因可歸責於債務人之事由，致給付不
      能者，債權人得請求賠償損害。前項情形，給付一部不能者，若其他部分之履
      行，於債權人無利益時，債權人得拒絕該部之給付，請求全部不履行之損害賠
      償」。系爭不動產在危險移轉時，已設定二百七十二萬元之最高限額抵押權，
      被告為買賣契約之出賣人，自應負權利瑕疵擔保責任，故原告依債務不履行之
      規定，請求被告負損害賠償責任，自屬正當。查上開最高限額抵押權所擔保之
      借款債權，尚有本金一百七十九萬五千四百零一元，及自九十年五月七日起至
      清償日止，按年息百分之九．二九二計算之利息，及自九十年六月八日起至清
      償日止，逾期六個月以內者，按上開利率百分之十，逾期六個月以上者，按上
      開利率百分之二十計算之違約金未獲清償等情，業經本院向合作金庫銀行仁愛
      分行查明無誤，有該行九十一年八月九日（九十一）合金仁營字第三二七二號
      函一份在卷可稽，按抵押權屬限制物權，除抵押權人得本於追及之效力，隨時
      請求拍賣抵押物受償外，抵押物之所有人在進行變價、融資時，其價值亦在抵
      押權所擔保之債權數額範圍內有所減損，故不能以系爭不動產雖尚未拍定，即
      認損害尚未確定，本院認為系爭不動產減損之價值即為原告所受之損害，則算
      至本件言詞辯論終結之九十年九月二十四日止，系爭不動產所擔保之借款債權
      本金、利息、違約金共計二百零六萬一千六百四十一元（計算方式：如附件所
      示）。
（三）從而，原告本於買賣之法律關係，請求被告給付二百零六萬一千六百四十一元
      ，及自起訴狀繕本送達之翌日即九十一年四月三日起至清償日止，按年息百分
      之五計算之利息之範圍內，為有理由，應予准許，逾此部分，則非正當，應予
      駁回。
（四）新竹地方法院檢察署九十年度偵字第三一○四號不起訴處分書，處分意旨雖以
      ：系爭不動產實際上為訴外人盧錫驍所有，且買賣過程被告並未實際參與，因
      認被告未涉犯詐欺罪嫌，惟該案係就被告有無涉犯詐欺罪行所為之事實認定，
      與本件被告是否須負買賣契約出賣人之責任，係屬兩事，且本院認為被告因事
      後承認無權代理之行為，而應負出賣人權利瑕疵擔保責任，與該刑事案件之事
      實認定，並無矛盾之處。又本案事證已臻明確，兩造其餘主張陳述及所提之證
      據，核與判決之結果不生影響，毋庸再予審酌，附此敘明。
五、訴訟費用負擔之依據：民事訴訟法第七十九條但書。
中　　　華　　　民　　　國　　九十一　　年　　　十　　　月　　 十五 　　日
                                  臺灣新竹地方法院民事第二庭
~B法　　　官　彭洪英
右為正本係照原本作成。
如對本判決上訴，須於判決送達後廿日內向本院提出上訴狀。
~B法院書記官　吳美雲
中　　　華　　　民　　　國　　九十一　　年　　　十　　　月　　 十五 　　日
